【裁判字號】    99,交聲,512
【裁判日期】    990202
【裁判案由】    聲明異議
【裁判全文】
臺灣臺中地方法院刑事裁定            99年度交聲字第512號
原處分機關  交通部公路總局臺中區監理所
異議人即
受處分人    甲○○
上列受處分人因違反道路交通管理處罰條例案件，對於交通部公
路總局臺中區監理所於民國99年1月6日所為之處分（中監違字第
裁60-G9H164594號裁決書），聲明異議，本院裁定如下：
    主  文
異議駁回。
    理  由
一、原處分機關略以：異議人即受處分人（以下簡稱異議人）甲
    ○○駕駛車牌號碼M2-7870號一般自用小客車，於民國98年9
    月25日16時53分許，在臺中市○○路西林巷（往中港路）處
    ，因「駕車行經有燈光號誌管制之交岔路口闖紅燈」違規，
    經臺中市警察局交通隊直屬第一分隊員警依違反道路交通管
    理處罰條例第五十三條第一項逕行舉發，異議人於期限內到
    案提出申訴，經舉發單位查復仍有不服，本所遂於民國99年
    1 月6日以中監違字第裁60-G9H164594號裁決書裁處新臺幣
    2700元整，並記違規點數3點，依法應無不合等語。
二、本件異議人提出之異議理由係以：(一)原舉發單位以無相關法
    律授權之行政命令（即交通部82年4月22日交路字第009811
    號函示），作為「闖紅燈」之裁罰標準，恐濫用行政裁量權
    。(二)因現行感應線圈照相舉發設備設置方式顯有瑕疵，導致
    兩張採證照片所拍攝之車輛位置距離過短，充其量僅能證明
    上開車輛有紅燈越線情事，並不足證明上開車輛於紅燈期間
    直行橫越整個十字路口。綜上，請求撤銷原處分。又異議人
    於發現紅燈時，已煞車停止於路口，應屬越線，縱不撤銷原
    處分，亦應以道路交通管理處罰條例第60條第2項第3款「不
    遵守道路交通標誌、標線、號誌之指示」裁處，方符憲法第
    22條之比例原則。為此提出本件聲明異議等語。
三、按汽車駕駛人，行經有燈光號誌管制之交岔路口闖紅燈者，
    處1800元以上5400元以下罰鍰，並記違規點數3點，道路交
    通管理處罰條例第53條第1項、第63條第1項第3款分別定有
    明文。
四、經查：
(一)異議人於上開時間，行經前開設有行車管制燈號之交岔路口
    ，因啟動感應式線圈遭拍照採證闖紅燈，而為臺中市政府警
    察局交通直屬第一分隊警員製單逕行舉發之事實，此為受處
    分人所不否認，並有採證照片二幀在卷可稽，應堪認定。
(二)異議人固以前揭情詞置辯，然觀諸卷附二張採證照片上之數
    字、速率顯示及附卷之臺中市警察局98年11月30日中市警交
    字第0980089734號函所示，該路口已轉變為圓形紅燈45.50
    秒後，異議人始駕駛上開自用小客車通過停止線並碾壓路口
    感應線圈，而啟動感應式線圈感應啟動電腦照相機，汽車後
    輪越過停止線在行人穿越道前方（見本院卷第5頁上圖），
    當轉變為圓形紅燈46.40秒後，汽車後車輪已橫跨在行人穿
    越道上（見本院卷第5頁下圖），又依上開採證照片所示，
    上開車輛之煞車燈並無亮起，由此可見，異議人於紅燈闖越
    停止線後，車輛仍持續往前行進，是異議人稱「於發現紅燈
    後即時煞停」是否可信，已屬可疑，且汽車行駛至交岔路口
    ，其行進、轉彎，應遵守燈光號誌或交通指揮人員之指揮；
    另行車管制號誌顯示為圓形紅燈者，其意義為車輛面對圓形
    紅燈表示禁止通行，不得超越停止線或進入路口，亦為道路
    交通安全規則第102條第1項第1款前段、道路交通標誌標線
    號誌設置規則第206條第5款第1目所分別規定，故汽機車駕
    駛人行進至有燈光號誌管制之交岔路口，其行進、轉彎應遵
    守燈光號誌之指示，在燈光號誌顯示為圓形紅燈之情形下，
    不論有無往來車輛，即應停止於停止線前，而不得有超越停
    止線、進入路口之行為，否則即屬道路交通管理處罰條例之
    「闖紅燈」行為而應受罰，而與車輛是否橫越整個路口無涉
    ，是異議人稱「若沒有橫越路口即非闖紅燈」等語，容有誤
    會。至交通部82年4月22日交路字第009811號函示「闖紅燈
    」之認定標準，乃係為恐凡超越停止線即遽論處「闖紅燈」
    ，將難為一般大眾所接受，亦非「道路交通管理處罰條例」
    當初立法精神，故為促使駕駛人回歸於對標線之認知，同時
    兼顧執法技術層面與大眾接受程度，茲就圓形紅燈時超越停
    止線或闖紅燈行為之認定設定標準，以為執法單位參考，惟
    本件異議人前開汽車已經完全超越停止線，而橫跨於行人穿
    越道上，嚴重妨礙他向行人之往來通行，其違規事實至為灼
    然，自屬道路交通管理處罰條例第53條第1項所規範「闖紅
    燈」之行為，自無爰用上開函示之必要，是異議人一再辯陳
    上開函示如何不切合時宜，自無可取。
五、綜上所述，異議人確有在上開時、地行經有燈光號誌管制之
    交岔路口闖紅燈行駛之違規行為，且於應到案日期前提出申
    訴，是原處分機關依前揭道路交通管理處罰條例第53 條第1
    項、第63條第1 項第3 款、處理細則第43條、第44條暨基準
    表之規定，就受處分人前開行經有燈光號誌管制之交岔路口
    闖紅燈行駛之違規行為裁處罰2700元，並予記違規點數3點
    ，核無違誤，本件異議人之異議為無理由，應予駁回。
六、據上論斷，應依道路交通案件處理辦法第19條，裁定如主文
    。
中    華    民    國    99    年    2      月    2    日
                        交通法庭  法  官  劉邦繡
以上正本證明與原本無異。
如不服本裁定，應於收受送達後5日內向本院提出抗告狀。（應
附繕本）
                                  書記官  何俞瑩
中    華    民    國    99    年     2     月     2    日

司法院資訊處製作；財團法人民間司法改革基金會備份。
